臺灣臺北地方法院民事判決　　　　　　 94年度建更(一)字第2號
原　　　告　尚揚營造有限公司
法定代理人　甲○○
訴訟代理人　包漢銘律師
複代理人　　周福珊律師
被　　　告　榮民工程股份有限公司
法定代理人　乙○○
訴訟代理人　劉志鵬律師
複代理人　　張詩芸律師
訴訟代理人　池泰毅律師
複代理人　　羅凱正律師
上列當事人間返還履約保證金等事件，本院於民國94年12月12日
言詞辯論終結，判決如下：
    主  文
原告之訴及假執行之聲請均駁回 。
訴訟費用由原告負擔。
    事實及理由
一、原告主張：兩造前於民國（下同）92年11月5日簽訂「北宜
    高速公路頭城蘇澳段第C510、C511、C512標橋樑隔音牆」工
    程採購契約（下稱系爭契約），約定分別應於93年5月1日、
    同年7月31日、9月30日分別竣工，合約總價為新台幣（下同
    ）960萬元，原告並於訂約同時交付履約保證金予被告，嗣
    因系爭契約中本應由被告負擔之「彩色氟碳樹脂塗裝烤漆試
    驗」之材料試驗費用，發生應由何人負擔之爭議，原告並向
    行政院公共工程委員會申請調處，經協商後被告同意以實報
    實銷方式核列該項費用，並要求原告同時撤銷履約爭議調解
    之聲請，惟因前述爭議處理過程稽延時日，且兩造間默契亦
    因而發生齟齬，復加以距合約竣工期限（93年5月1日）已不
    足1月，及被告並未完成所須附著之橋樑護欄工程，致原告
    無法依約履行，原告因恐不及如限完成本件工程，乃請求與
    被告協商解除本件工程合約，但遭被告拒絕，被告嗣於93
    年6月7日以原告明示不願承作為由，解除本件工程契約，並
    沒收履約保證金。查被告惡意隱匿業主國道高速公路新建工
    程局所編列之試驗費，以致履約發生爭執，並致工期延誤，
    伊為隱瞞未能盡協力義務之事實，指原告違約並據以解除系
    爭契約，被告之解約行為顯不合法，為此爰以起訴狀繕本送
    達被告以為解除系爭契約之意思表示，並依系爭契約訴請被
    告返還履約保證金48萬元及損失之利潤48萬元。並聲明：(
    一)被告應給付原告96萬元，及自起訴狀繕本送達翌日起算
    至清償日止按週年利率百分之五計算之利息。(二)願供擔保
    請准宣告假執行。
二、被告則以：依系爭契約附件「契約補充說明書」第6條約定
    ，原告應於決標後30日曆天內提出施工計劃及各項工作之細
    部計劃、繪制施工圖等相關作業，送甲方提報業主核定後據
    以施工。完工部分應依規定先繪製竣工圖。被告為利於工程
    之進行，隨於92年12月30日召開「C510、C511、C512標工程
    隔音牆材料試驗及資料送審研討會」，要求原告依約提出材
    料樣品、相關之檢驗報告、施工大樣圖‧‧‧等文件，俾供
    業主進行審查，被告並於次日（31日）正式發函原告，促請
    原告儘早提送有關相關資料，然截至93年6月7日被告依約解
    除系爭契約之日止，原告仍然未依約提出施工計劃書、材料
    樣品及相關檢驗報告書、施工大樣圖供業主審查，或有提出
    而未經業主審核通過，導致業主無法辦理相關審查作業，且
    該等前置作業未經業主核准，致被告無法就橋樑兩側護欄進
    行施作，進而影響系爭工程之進行，經被告公司多次通知限
    期改善，並於93年5月7日召開履約協調會議，向原告明白表
    示，如伊不願履行合約，被告將依系爭契約第30條之規定辦
    理，惟經被告於同年月14日、27日再以函文催告，重申前旨
    ，原告仍無回應。是原告無正當理由，完全未履行契約，導
    致影響系爭工程之進行，業已符合系爭契約第30條第2項第9
    款、第11款、第12款、第13款之規定，被告乃於同年6月7日
    自解除系爭契約，並依系爭契約第9條第1項第3款第5、6目
    之規定，沒收履約保證金及其孳息，不予發還，作為損害賠
    償之一部份。並聲明：(1)原告之訴駁回。(2)如受不利判決，
    願供擔保請准宣告免為假執行。
三、經查本件兩造前於92年11月5日簽訂系爭3標契約，約定應分
    別於93年5月1日、同年7月31日、9月30日竣工，合約總價為
    960萬元，原告並於訂約同時交付履約保證金予被告，嗣兩
    造因系爭3標契約中之「彩色氟碳樹脂塗裝烤漆試驗」之材
    料試驗費用，應由何造負擔發生爭議，原告並向行政院公共
    工程委員會申請調處，經協商後被告同意以實報實銷方式核
    列該項費用，然時至合約竣工期限（93年5月1日）已不足1
    月，及被告並未完成所須附著之橋樑護欄工程，原告因恐不
    及如限完成本件工程，乃於同年5月5日發函要求與被告協商
    合意解除系爭工程合約，兩造嗣於同年5月7日召開履約協調
    會議，被告並向原告明示，如其不願履行合約，被告將依系
    爭契約第30條之規定（按即解除契約）辦理，原告則回應將
    於3日內將其結論回覆被告，然經被告先後於同年月14日、
    27日再以函文催告，重申逾期將依契約規定辦理意旨，原告
    仍無回應，被告乃於同年6月7日發函通知原告，解除系爭工
    程契約並沒收履約保證金等情，有系爭工程契約、原告公司
    函暨存證信函、被告公司備錄及存證信函等件（見本院卷第
    23頁至第80頁）可稽，並為被告所不爭執，應可信為真實。
    惟原告主張被告解除契約並不合法，並請求被告應返還履約
    保證金及所受損害等情，則為被告否認，並以前揭詞情置辯
    。是本件爭點即在於：被告解除契約是否合法？原告請求被
    告返還履約保證金及所受損害960,000元，有無理由？茲分
    述如下
四、經查原告雖主張「彩色氟碳樹脂塗裝烤漆試驗」費用之金額
    過高，不應由其負擔，惟為被告否認。經查，依系爭契約之
    「施工總則」第19條約定：「凡在詳細價目施工規範上載明
    之試驗，以及檢驗工程品質之試驗，其費用均由乙方負擔。
    」（見本院卷第54頁）。準此，則系爭工程之彩色氣碳樹脂
    塗裝烤漆試驗費用是否即不應由原告負擔，自非無疑。遑論
    原告就此提出爭議後，被告亦同意於93年4月12日進行協商
    ，並同意：「氟碳烤漆之試驗費用‧‧‧如業主要求需做第
    二次以上試驗時，該試驗費用請尚揚公司於送驗合格後提送
    相關收據等佐證資料，交由本處以實報實銷方式核銷。」，
    原告亦同意在會議後加速作業，以符實需等語，亦有系爭工
    程試驗費用會議紀錄（見本院93年度建字第372號卷第33頁
    ）可稽。原告雖主張此係被告惡意隱匿業主國道高速公路新
    建工程局所編列之試驗費，致履約發生爭執，並致其延誤工
    期云云，惟按承攬契約訂立後，承攬人即負有依約完成工作
    物之義務，縱工作中發生工程數量變更或單價增減之情，倘
    若協議不成即認應停工，將使承攬工程停滯不前，有違誠信
    用原則（最高法院80年台上字2000號判決旨參照），遑論系
    爭契約已約定原告有提出試驗報告交由業主審核之義務，及
    兩造間已作出費用分擔之協議，被告復一再發函提醒原告工
    期將近，亦有被告之備忘錄及信函可考，是原告主張被告係
    惡意隱匿業主國道高速公路新建工程局所編列之試驗費，致
    履約發生爭執，並致其延誤工期云云，並無可取。
五、次查依系爭契約附件「契約補充說明書」第6條約定，原告
    應於決標後30日曆天內提出施工計劃及各項工作之細部計劃
    、繪制施工圖等相關作業，送甲方提報業主核定後據以施工
    。完工部分應依規定先繪製竣工圖（見本院卷第43頁、第45
    頁、第47頁）。被告為利工程之進行，並即於92年12月30
    日召開「C510、C511、C512標工程隔音牆材料試驗及資料送
    審研討會」，要求原告依約提出材料樣品、相關之檢驗報告
    （包含金屬隔音牆、透明版隔音牆之個別材質檢驗報告）、
    施工大樣圖、公司執照、營利事業登記證‧‧‧等、（PC板
    ）製造廠商之產品証明、隔音板之設計風荷重之結構計算書
    、PVCF原廠授權證明文件、塗膜顏料色板、吊裝計畫書等文
    件，俾供業主進行審查（見本院卷第56頁至第57頁），復於
    翌日即同年月31日發函予原告，促請原告儘早提送有關相關
    資料，並在說明欄中強調：「五、材料試驗中其中三項試驗
    時間需3000小時，請儘速辦理相關作業程序，以利工進。」
    、「六、請貴公司儘速修正補充計劃書內容提送本處，以利
    提送業主審查辦理後續事宜。」（見本院卷第58頁至第65
    頁）。原告雖主張其非未提出計劃書，故被告係解法違約云
    云，同為被告否認。經查原告固曾提出系爭工程之計劃書，
    惟均未經業主審核通過，且屢經被告通知原告需依審查意見
    表補正後儘速提送等情，亦有被告提出之備忘錄暨業主出具
    之承包商審查見表（見本院卷第66頁至第80頁、第58頁至第
    65）等件足憑，參之被告自93年2月6日起即以備忘錄促請原
    告儘速完成材料試驗與檢驗事宜，俾利同年5月份進場施工
    ，且經被告先後於同年月14日、27日再以函文催告，重申逾
    期將依契約30條規定辦理意旨，並限原告應於同年月2日前
    改善，原告仍無回應，且未履行契約，導致影響系爭工程之
    進行，則被告依系爭契約第30條第2項第9款及12款等規定，
    於同年6月7日發函解除系爭工程契約，並依系爭契約第9條
    第1項第3款第5、6目之規定，沒收履約保證金及其孳息（見
    本院卷第29頁），自屬有據。
六、綜上所述，系爭工程合約既經被告合法解除，則原告再以本
    件起訴狀繕本送達被告作為解除系爭契約之意思表示，並依
    系爭契約訴請被告返還履約保證金48萬元及損失之利潤48萬
    元，及自起訴狀繕本送達翌日起算至清償日止按週年利率百
    分之五計算之利息。即屬無據，不應准許。原告之訴既經駁
    回，其所為假執行之聲請，即失所附麗，亦不應准許。
七、兩造其餘之攻擊或防禦方法，及未經援用之證據，經本院斟
    酌後，認為均不足以影響本判決之結果，自無一一詳予論駁
    之必要，併此敘明。
八、結論：原告之訴為無理由，依民事訴訟法第78條，判決如主
    文。
中　　華　　民　　國　　94　　年　　12　　月　　30　　日
                  民事第三庭    法　官　林振芳
以上正本係照原本作成
如對本判決上訴，須於判決送達後20日內向本院提出上訴狀
中　　華　　民　　國　　94　　年　　12　　月　　30　　日
                    　　　　　　書記官　李淑芬
